臺灣高等法院刑事判決　　　　　　　　　　　　　九十二年度上訴字第四一五一號
　　上　訴　人　臺灣板橋地方法院檢察署檢察官
　　被　　　告　甲○○
　　指定辯護人　劉韋德律師
右上訴人因被告偽造有價證券等案件，不服臺灣板橋地方法院九十二年度訴字第一六
一六號，中華民國九十二年九月十日第一審判決（起訴案號：臺灣板橋地方法院檢察
署九十二年度偵字第五二九六號），提起上訴，本院判決如左：
    主  文
上訴駁回。
    理  由
一、公訴意旨略以：被告甲○○意圖為自己不法所有，於民國九十年一月二日日間，
    未經許可侵入台北縣林口鄉○○路一五四號凱益機械工具有限公司（簡稱凱益公
    司，負責人葉明峰，侵入部分未經告訴），竊取該公司所有付款人台灣省合作金
    庫大同支庫，票號ZJ0000000號之本票一張，並順手取用凱益公司及葉明
    峰之印章，蓋用於本票發票人欄，再虛偽填載到期日九十年五月十三日，面額新
    台幣（下同）十五萬元等事項，而偽造本票。復於同年三月間，將本票交予劉一
    正（另為不起訴處分），劉一政再於同年三月十三日，將上開本票交予不知情之
    王世豪，再於同年六月四日，由王世豪轉交予不知情之劉菊蘭，嗣劉菊蘭向銀行
    提示上開本票，惟因葉明峰業已辦理掛失止付而遭退票。因認被告涉有刑法第三
    百二十條第一項之竊盜罪及同法第二百零一條第一項之偽造有價證券罪嫌。
二、按犯罪事實應依證據認定之，無證據不得推定其犯罪事實。又不能證明被告犯罪
    者，應諭知無罪之判決，刑事訴訟法第一百五十四條、第三百零一條第一項分別
    定有明文。所謂證據，係指足以認定被告確有犯罪行為之積極證據而言，該項證
    據自須適合於被告犯罪事實之認定，始得採為斷罪資料。苟積極證據不足為不利
    於被告事實之認定時，即應為有利於被告之認定，更不必有何有利之證據，且為
    刑事訴訟法上證明之資料，無論其為直接證據或間接證據，均須達於通常一般之
    人均不致於有所懷疑，而得確信其為真實之程度，始得據為有罪之認定，若其關
    於被告是否犯罪之證明未能達此程度，而有合理性懷疑之存在，致使無從形成有
    罪之確信，根據「罪證有疑，利於被告」之證據法則，即不得遽為不利於被告之
    認定，最高法院二十九年上字第三一○五號、三十年上字第八一六號、七十六年
    台上字第四九八六號分別著有判例。
三、公訴人認被告涉有前開犯行，無非係以證人劉一正、王世豪、劉菊蘭及被害人葉
    明峰分別於偵訊及警訊之指述，且經檢察官命被告書寫「壹拾伍萬元整」等字樣
    ，並與系爭本票內字樣比對後，發覺二者筆跡特徵極其相近，且其中「壹」之字
    樣均有誤書（字樣中間漏寫「口」或根本寫錯），有本票影本及被告書寫資料各
    一份附卷足稽，足疑系爭本票確為被告所偽造。證人即被告鄰居周業順證稱：被
    告曾交付伊本票一張，但聽別人說該本票有問題，伊不敢將本票軋入等語。足見
    被告所辯應係卸飾之詞，不足採信等為其論據。訊據被告則堅決否認有何偽造有
    價證券等犯行，辯稱：伊並未竊取系爭本票，亦未偽造並交予劉一正，伊先前雖
    有向劉一正借車，並因交通違規被開紅單，伊有向劉一正索取違規單去繳，但劉
    一正擔心伊未繳，不同意，伊只好先給付劉一正現金五千元，並表示不夠的部分
    等領錢時再還，車子部分劉一正當時並未要伊賠償，伊亦未向劉一正借錢，並無
    竊盜及偽造有價證券之犯行等語。
四、經查：
    (一)有關凱益公司所有付款人台灣省合作金庫大同支庫，票號ZJ0000000號
      之空白本票一張（失竊時未填載期日、面額及蓋章），係於九十年一月二日日
      間，在台北縣林口鄉○○路一五四號凱益公司內失竊後，於九十年三月十三日
      由劉一正交予不知情之王世豪，再於同年六月四日，由王世豪轉交予不知情之
      劉菊蘭，嗣劉菊蘭向銀行提示上開本票，因凱益公司負責人葉明峰業已辦理掛
      失止付而遭退票等情，固據被害人凱益公司之負責人葉明峰、證人王世豪、劉
      菊蘭分別於偵查中指述及證述明確，惟被害人凱益公司僅能指述失竊前開空白
      本票之事實，並未能指出竊取前開本票者即係被告；而證人王世豪、劉菊蘭亦
      均僅能證明其持有該本票，係各別來自劉一正及王世豪，亦未能證明被告持有
      或交付系爭本票之事實，是被害人凱益公司之負責人葉明峰、證人王世豪、劉
      菊蘭等之證詞，均不足作為認定不利被告之證據。
    (二)證人劉一正（即交付系爭本票予王世豪者），固於偵查及原審證稱：伊交付王
      世豪之系爭本票係甲○○所交付的等語，惟對於被告何以會交付該本票，於偵
      查中係證稱：「被告借我車子出車禍，另外有在我店喝酒欠我的錢，總共十萬
      八千多元，只跟他算十萬元」（九十年度偵字第一五七五二號偵卷第九十頁背
      面），於原審則證稱：「是被告交給我的，因為他那時借我的車，把我的車撞
      到了，且被告無照駕駛，被警察開罰單，所以交這張本票給我，他之前欠我十
      萬八千元」、「被告所欠我的錢是包含車子損壞、罰款的總計十萬八千元，我
      算他十萬元。」等語（原審卷第二九至三一頁錄），前後並不一致，不能無疑
      ，何況，除被告因無照駕駛違規被開罰單部分外，均為被告所否認，且證人劉
      一正無法提出任何相關證據，證明被告確因車禍而損壞伊所有車子、或在伊開
      欠證人劉一正十萬元債務，已屬無據；再系爭本票之面額係十五萬元，茍被告
      確係積欠證人劉一正十萬元之債務，何以會在該本票上填載十五萬元？證人劉
      一正就此亦無法自圓其說，顯有瑕疵可指。再參以證人劉一正在本案之地位，
      與被告利害相反（即系爭本票茍非被告所交付，證人劉一正即因持有該本票而
      涉罪嫌），因此，自不得單憑證人劉一正之有瑕疵證詞，為不利被告之證據。
      至證人劉一正經檢察官委請台北市政府警察局實施測謊，因身體狀況欠佳，經
      評估後並未施測，有台北市政府九十一年七月十日北市警鑑字第０九一三八一
      六六一００號函在卷可按（同上偵卷第八十一頁），惟此不影響上開認定，附
      此敘明。
    (三)證人周業順於偵查中固證稱：「被告拿支票向伊借錢，但伊沒用，已丟掉，因
      聽別人說票有問題不敢去軋」等語（詳同上偵卷第九十八頁背面），惟於原審
      則改稱：「我沒有拿過被告的票，他是有要拿支票給我看，但我沒有收過，時
      間已經很久了，約二三年前，因為他是要向我換錢，支票是誰的我不清楚，我
      也不知道發票人是誰，當時他是要向我換錢，換多少錢我忘記了。」、「（原
      審提示前開本票）看不懂，也認不出來發票人是誰，與當時看的支票是否相同
      已不記得了。」等語（原審卷第五三至五四頁），就其是否曾收受被告所交付
      之支票（應係本票）一節，前後供述顯不一致，且縱被告確曾交付支票（或本
      票）向證人周業順調現，惟亦無證據證明被告所交付之票據與本件被害人凱益
      公司所失竊之本票有關；何況，被告於原審與證人周業順對質時，否認持票據
      向證人周業順調現，證人周業順隨即改稱：「我也不確定他（指被告）是否有
      拿票來向我借錢，時間已很久了，被告有向我借過錢，但是是否有拿支票給我
      我不敢確定。」等語（同上筆錄），其證詞閃爍不一，顯有瑕疵，難予採信。
    (四)觀諸檢察官於偵查中命被告書寫「壹拾伍萬元整」十遍，及原審再命被告書寫
      相同之字跡十遍，經與系爭本票上之字跡相互比對，本票上金額欄「壹」字固
      因漏寫「口」而有誤，然被告於偵、審中書寫之「壹」字，其下方係將「豆」
      誤寫為「至」字，雖亦係誤寫，但與本票上誤寫之情形完全不同，尚不得以二
      者均係誤寫，即謂係二者之字跡相同；且本院將扣案本票影本與被告其他字跡
      ，送請內政部警政署刑事警察局鑑定，因本票影本筆跡欠清晰，無從鑑定，有
      該局九十三年四月九日刑鑑字第○九三○○七五二八○號函在卷可參，是亦不
      能遽認本票上之字跡亦係被告所書寫。
    (五)被告辯稱伊並未竊取、偽造及交付前開本票與劉一正，並未有竊盜及偽造有價
      證券等語，雖無證據可證，惟亦不能因此而推論其犯罪。
五、此外，復查無其他積極之證據足資證明被告有公訴人所指之竊盜及偽造有價證券
    犯行，揆諸前揭說明，既不能證明被告犯罪，自應為被告無罪之諭知。
六、原審同此認定，諭知被告無罪之判決，並無不當。公訴人上訴意旨猶以被告寫錯
    別字與本票亦有錯別字為被告有罪之依據，然不能以均有錯別字，而推論二者相
    同，實則二者錯誤方式並不同，且無從鑑定本票上字跡係被告所書乙節，已如前
    述，因此，上訴為無理由，應予駁回。
據上論斷，應刑事訴訟法第三百六十八條，判決如主文。
本案經檢察官鄭龍照到庭執行職務。
中　　　華　　　民　　　國　　九十三　　年　　　五　　　月　　　四　　　日
                              臺灣高等法院刑事第十庭
                                  審判長法  官　溫　耀　源
                                        法  官　吳　　  燦
                                        法  官　周　政　達
右正本證明與原本無異。
檢察官如不服本判決，應於收受送達後十日內向本院提出上訴書狀，其未敘述上訴之
理由者並得於提起上訴後十日內向本院補提理由書（均須按他造當事人之人數附繕本
）。
                                        書記官  陳　菊　珍
中　　　華　　　民　　　國　　九十三　　年　　　五　　　月　　　四　　　日
